【裁判字號】    98,交上易,161
【裁判日期】    980930
【裁判案由】    過失致死
【裁判全文】
臺灣高等法院刑事判決               98年度交上易字第161號
上  訴  人  臺灣板橋地方法院檢察署檢察官
上  訴  人
即  被  告  戊○○
選任辯護人  謝宜庭律師
上列上訴人因被告過失致死案件，不服臺灣板橋地方法院98年度
交易字第209號，中華民國98年4月30日第一審判決（起訴案號：
臺灣板橋地方法院檢察署97年度偵字第18804號 ），提起上訴，
本院判決如下：
    主  文
上訴駁回。
戊○○緩刑參年，並應向被害人乙○○之繼承人丁○○、楊美玉
、李楊美雲、楊阿花、楊義旺、楊美娥、丙○○支付如附表所示
金額之損害賠償。
    事  實
一、戊○○於民國（下同）97年6月9日上午8時許，騎乘車號533
    -CJP號重型機車，沿臺北縣板橋市○○路往板南路（由西往
    東）方向行駛，途經臺北縣板橋市○○路81巷巷口時，應注
    意車前狀況並隨時採取必要安全措施，且該處為未劃設行人
    穿越道之交岔路口，遇有行人穿越道路時，應暫停讓行人先
    行通過，且依當時情形，並無不能注意情事，詎戊○○竟疏
    未注意，適行人乙○○正欲穿越臺北縣板橋市○○路至該路
    段81巷巷口（由北往南）之際，亦疏未注意行經未劃設行人
    穿越道之交岔路口穿越道路時，應注意看清左右有無來車，
    始小心通過，戊○○見狀閃避不及，上開重型機車不慎撞擊
    欲通過該處交岔路口之乙○○右側身體部位，致乙○○倒地
    受有顱底骨折等之身體多處傷害，雖立即送醫急救，仍因神
    經性休克傷重不治死亡。戊○○於肇事後停留在現場，並於
    警方據報趕往現場處理時，對於前來處理之臺北縣政府警察
    局海山分局交通分隊警員甲○○自首，坦承為本件車禍事故
    之肇事人，嗣並接受裁判。
二、案經乙○○之子丙○○訴由臺北縣政府警察局海山分局報告
    臺灣板橋地方法院檢察署檢察官偵查起訴。
    理  由
壹、程序方面：
一、按被告以外之人於審判外之言詞或書面陳述，除法律有規定
    者外，不得作為證據。被告以外之人於審判外之陳述，雖不
    符前 4條之規定，而經當事人於審判程序同意作為證據，法
    院審酌該言詞陳述或書面陳述作成時之情況，認為適當者，
    亦得為證據。當事人、代理人或辯護人於法院調查證據時，
    知有第159條第1項不得為證據之情形，而未於言詞辯論終結
    前聲明異議者，視為有前項之同意，刑事訴訟法（下稱同法
    ）第159條第1項、第159條之5分別定有明文。查告訴人丙○○於警詢中陳述，雖均係被告以外之人於審判外所為之陳述
    ，惟被告迄至本案辯論終結前，均未爭執其證據能力，經本
    院斟酌取證過程並無違法，亦無證明力明顯過低情形，揆諸
    前揭說明，應得作為證據。
二、本院認定犯罪事實之其餘各項證據，其中關於同法第 159條
    第 1項所定被告以外之人於審判外書面陳述，被告、選任辯
    護人及檢察官均不爭執其證據能力，核該等書面作成情況，
    並無不宜作為證據情事，依刑事訴訟法第159條之5第 2項規
    定，爰得作為證據。另關於刑事訴訟法第165條第1項規定可
    為證據之文書，於審理時已經本院依法踐行調查證據程序，
    逐一提示命表示意見或告以要旨，經審酌該等證據之取證過
    程並無瑕疵，與本案待證事實間復具有相當關聯性，以之為
    本案認事用法之基礎，尚無不當。
貳、實體方面：
一、上開犯罪事實，業經被告戊○○於原審及本院審理中坦承不
    諱，核與告訴人丙○○於警詢時及偵查中指述被害人因發生
    本件車禍死亡之情節相符，復有交通事故調查報告表（一）
    （二）、道路交通事故現場圖各 1張、現場、肇事車輛及監
    視器翻拍照片數張、海山分局轄內乙○○車禍死亡案現場勘
    查報告 1份附卷可佐。又本件車禍被害人乙○○確因車禍造
    成顱底骨折，致神經性休克，傷重不治而死亡，亦據檢察官
    督同檢驗員相驗屬實，製有相驗筆錄、相驗屍體證明書、驗
    斷書及相驗屍體照片在卷可憑。
二、按汽車行進中，駕駛人應注意車前狀況並隨時採取必要安全
    措施；汽車行經未劃設行人穿越道之交岔路口，遇有行人穿
    越道路時，無論有無交通指揮人員指揮或號誌指示，均應暫
    停讓行人先行通過，道路交通安全規則第94條第3項、第103
    條第 3項分別定有明文。查被告騎機車行經前開未劃設行人
    穿越道之交岔路口，應注意遇有行人穿越道路時，須暫停讓
    行人先行通過，並應注意車前狀況，隨時採取必要安全措施
    ，且依當時情形，並無不能注意情事，詎被告竟疏未注意，
    暫停禮讓行人先行，對於本件所生事故，顯有過失自明。至
    被害人乙○○穿越未劃設行人穿越道之交岔路口時，疏未注
    意左右有無來車小心通過，違反道路交通安全規則第 134條
    第 6項之規定，其本身亦與有過失，但仍無法減免被告過失
    責任，且本件經送請臺灣省車輛行車事故覆議鑑定委員會鑑
    定結果，亦同此認定，謂被告「戊○○駕駛重機型機車，行
    經未劃設行人穿越道之交岔路口，遇有行人穿越道路時，疏
    未暫停讓行人先行通過；與行人乙○○，行經未劃設行人穿
    越道之交岔路口穿越道路時，疏未注意看清左右無來車小心
    通過，同為肇事原因。」，有該鑑定委員會98年 1月15日覆
    議字第0986200150號函附鑑定意見1份附卷可參。
三、被害人乙○○確因本件車禍而死亡一節，亦有上開驗斷書、
    相驗屍體證明書、相驗照片及亞東紀念醫院診斷證明書各 1
    份可證，被告之過失行為與被害人死亡結果之間，亦有相當
    因果關係。本件事證明確，被告上開犯行，堪以認定。
四、核被告所為，係犯刑法第276條第1項之過失致人於死罪。被
    告於騎車肇事之後，在有偵查犯罪職權之公務員發覺前，即
    向趕往現場處理之臺北縣政府警察局海山分局交通分隊警員
    甲○○表示係肇事人等情，業經證人甲○○於本院審理時證
    稱：「（審判長問：本件車禍是你承辦？）是的，我有到現
    場。（審判長問：你到現場處理情形？）當天我擔任交通事
    故處理勤務，接獲勤務指揮中心通報，前往板橋市○○路81
    巷巷口處理交通事故，當時我到現場， 119有二台救護車在
    救護傷患，我看到情形是有一台摩托車及二人倒在路中間，
    我等救護車將傷患送至醫院後，先詢問到場的派出所員警，
    此事故有無目擊證人及如何發生，派出所員警說他們也是事
    後才到現場，之後我就按照事故處理規定查訪附近商家及圍
    觀民眾，根據我的查訪均沒有人目睹事故的發生，之後我就
    前往醫院，先去看傷患的傷勢，因為乙○○傷勢嚴重，無法
    製作他的筆錄，就先詢問被告事故如何發生，她就稍微跟我
    講，因為她當時受傷蠻嚴重。（審判長問：在被告跟你陳述
    情形之前，你知不知道當時是怎麼肇事的？）並不了解。（
    審判長問：勤務中心轉通知你，當時你是否知道誰肇事 ？）
    並不知道是何人駕駛機車肇事。（審判長問：偵查卷附第29
    頁肇事人自首情形記錄表是否由你製作？）是。（審判長問
    ：自首情形記錄表勾選處理人員前往傷者就醫之醫院處理時
    ，肇事人在場並當場承認為肇事人，這是事實嗎？）是。（
    審判長問：你到車禍現場，知不知道肇事人是誰？）不知道
    。（審判長問：你到醫院的時候，怎麼找到被告？）我先到
    急診室警衛的服務台，詢問發生車禍時間送進來的傷患。（
    審判長問：直到被告跟你講被告肇事的經過，你才知道肇事
    的經過？）是。（審判長問：你找到被告後，怎麼詢問被告
    ？）我問她是不是交通事故送醫院，經過她的確認，再詢問
    她的事故前行徑方向，她才陳述整個經過。」等語明確，並
    有臺北縣政府警察局海山分局道路交通事故肇事人自首情形
    紀錄表1張在卷可按，嗣並接受裁判，已合於刑法第 62條前
    段自首之規定，併依法減輕其刑。
五、原審同此認定，因依刑法第276條第1項、第62條前段，刑法
    施行法第1條之1規定，於審酌被告並無前科紀錄，素行良好
    ，偶因疏虞，未遵守相關交通安全規則，致被害人傷重不治
    死亡，情節非輕，惟念其犯後坦承犯行，悔意甚殷，且被害
    人亦與有過失等一切情狀，量處有期徒刑 9月，核其認事用
    法，俱無違誤，量刑亦甚允洽。公訴人上訴意旨，指摘被告
    並未合於自首要件，且量刑過輕，被告上訴意旨，指摘原判
    決量刑過重，均為無理由，胥予駁回。
六、查被告前此未曾受有期徒刑以上刑之宣告，有本院被告前案
    紀錄表 1份附卷可按，偶因一時不慎，致罹刑典，犯後坦承
    犯行，深表悔悟，且已與被害人家屬達成和解，同意賠償被
    害人家屬新臺幣（下同）320萬元，除保險給付150萬元由被
    害人家屬自行請領外，另於98年9月2日當庭給付80萬元，其
    餘90萬元，自98年10月10日起，按月於每月10日以前給付 2
    萬 5千元，有本院審理筆錄及和解筆錄為憑，經此科刑教訓
    ，日後當知所警愓，信無再犯之虞，本院認其所受上開刑之
    宣告，以暫不執行為適當，依法諭知緩刑 3年，並就被告對
    於前開和解筆錄尚未履行完畢之損害賠償90萬元部分，另依
    刑法第74條第2項第3款規定，諭知其向被害人家屬支付如附
    表所示之損害賠償金。又刑法第74條第 4項規定，前開支付
    之負擔得為民事強制執行名義（按損害賠償金與前開和解筆
    錄內容，2者請求之基礎事實同一 ），倘被告不履行，且情
    節重大，足認原宣告之緩刑難收其預期效果，而有執行刑罰
    之必要者，依刑法第75條之 1第1項第4款規定，得撤銷其緩
    刑宣告，附此敘明。
據上論斷，應依刑事訴訟法第368條、刑法第74條第 1項第1款、
第74條第2項第3款，判決如主文。
本案經檢察官王壬貴到庭執行職務。
中    華    民    國    98    年    9     月    30    日
                  刑事第十七庭  審判長法  官  趙功恆
                                      法  官  陳憲裕
                                      法  官  高明哲
附表：
    被告應向被害人丁○○、楊美玉、李楊美雲、楊阿花、楊義
    旺、楊美娥、丙○○支付新臺幣（下同）玖拾萬元賠償金，
    其給付方法為：自九十八年十月十日起，按月於每月十日以
    前各給付貳萬伍仟元，直至全部清償之日止，如一期不給付
    ，視為全部到期。
以上正本證明與原本無異。
不得上訴。
                                      書記官  張美華
中    華    民    國    98    年    9     月    30    日
附錄：本案論罪科刑法條全文
中華民國刑法第276條：
因過失致人於死者，處2年以下有期徒刑、拘役或2千元以下罰金
。


司法院資訊處製作；財團法人民間司法改革基金會備份。
